臺灣高雄地方法院刑事判決　　　　　 100年度交簡上字第65號
上　訴　人　臺灣高雄地方法院檢察署檢察官
被　　　告　黃佳文
上列上訴人因被告過失傷害案件，不服本院中華民國100 年2 月
22日99年度交簡字第1250號第一審簡易判決（聲請簡易判決處刑
案號：99年度偵緝字第1289號），提起上訴，本院管轄第二審之
合議庭判決如下：
    主  文
原判決撤銷。
黃佳文犯過失傷害罪，處有期徒刑月，如易科罰金，以新臺幣
壹仟元折算壹日。
    事  實
一、黃佳文於民國99年1月5日8 時20分許，駕駛車牌8066—QH號
    自小客車，自高雄市新興區○○○路65號前之編號072054號
    路邊停車格，往七賢二路東向西外側車道起駛，本應注意起
    駛前應顯示方向燈，注意前後左右有無障礙或車輛行人，並
    應讓行進中之車輛行人優先通行，且依當時天候無雨、日間
    自然光線、柏油路面乾燥且無缺陷、無障礙物、視距良好，
    並無不能注意之情形，竟疏未注意即貿然起駛，適有戴綺
    騎乘車牌號碼HT2—383號機車沿七賢二路慢車道同向後方行
    駛至此，見狀閃避不及，二車因而發生碰撞，致戴綺人車
    倒地，而受有右第五掌骨基底骨折、腰背挫傷、右肩挫傷、
    右下腿挫傷等傷害。黃佳文於偵查犯罪之警察機關尚未知肇
    事人為何人時，即向到場處理之員警坦承肇事，自首而願接
    受裁判。
二、案經戴綺訴請臺灣高雄地方法院檢察署檢察官偵查後聲請
    簡易判決處刑。
    理  由
壹、證據能力部分：
    按被告以外之人於審判外之言詞或書面陳述，除法律有規定
    者外，不得作為證據，刑事訴訟法第159 條第1 項定有明文
    ；另按被告以外之人於審判外之陳述，雖不符前四條之規定
    ，而經當事人於審判程序同意作為證據，法院審酌該言詞陳
    述或書面陳述作成時之情況，認為適當者，亦得為證據，同
    法第159條之5第1 項規定甚明。本判決所引用之證據資料，
    其中部分固屬傳聞證據，惟因均經檢察官及被告於本院準備
    程序、審判程序中同意作為證據〈見本院100 年度簡上字第
    65號卷（下稱簡上卷）第37頁〉，本院審酌各項證據作成時
    之情況，並無違法取證或其他瑕疵，依刑事訴訟法第159 條
    之5 第1 項規定，均具證據能力，合先敘明。
貳、實體部分：
一、上開事實，業據被告黃佳文坦承不諱〈見本院100 年度交簡
    上字第65號卷（下稱簡上卷）第36頁〉，核與證人即告訴人
    戴綺於警詢、偵訊時證述之情節相符〈見高雄地檢99年度
    他字第583 號卷（下稱他字卷）第15、3 、36、高雄地檢99
    年度偵緝字第1289號卷（下稱偵緝卷）第29至30頁），並有
    道路交通事故現場圖、道路交通事故調查報告表(一)(二)各1 份
    、高雄市政府警察局交通大隊交通事故談話紀錄表2 份、現
    場暨車損照片24張、重仁骨科醫院診斷證明書1 紙、告訴人
    受傷照片4 張在卷可佐（見他字卷第9 、10至28、5 頁、本
    院99年度交簡字第1250號卷（下稱交簡卷）第28頁）。復按
    汽車起駛前應顯示方向燈，注意前後左右有無障礙或車輛行
    人，並應讓行進中之車輛行人優先通行，道路交通安全規則
    第89條第1 項第6 款訂有明文。被告既考領有汽車駕駛執照
    ，有證號查詢汽車駕駛人1 紙在卷可按（見交簡卷第46頁）
    ，縱該駕照已逾期未換發（有效日期為95年10月7 日），對
    於前開規定仍應知之甚詳，況依當時當時天候無雨、日間自
    然光線、柏油路面乾燥無缺陷、無障礙物、視距良好，並無
    不能注意之情形，竟疏未遵循上開交通規則，貿然起駛，因
    而肇致本件車禍，其駕駛行為自有過失，且與告訴人所受前
    揭傷害間具相當因果關係。從而，足認被告之自白與事實相
    符，洵堪採為論罪科刑之依據。本件事證已臻明確，被告犯
    行堪以認定，應予依法論科。
二、核黃佳文所為，係犯刑法第284條第1項前段之過失傷害罪。
    被告肇事後，於到場處理之警員尚不知何人犯罪前，主動坦
    承其為肇事者，有高雄市○○○○○道路交通事故肇事人自
    首情形紀錄表1 份在卷可憑（見他字卷第21頁），堪認符合
    自首之要件，爰依刑法第62條前段規定，減輕其刑。
三、原審認被告罪證明確，予以論罪科刑，固非無見。惟按逾期
    未換發新駕照，應屬行政管理之問題，難認在換發新照前，
    駕駛車輛即有增加其危險性而加重刑責之理由，故原領有駕
    照，在有效日期屆滿後未換發新駕照，駕車肇事致人傷亡，
    並非道路交通管理處罰條例第86條第1 項所規定之「無照駕
    駛」，自不得依該規定加重其刑（司法院82年3 月30日（82
    ）廳刑一字第05283 號函研討結果參照），查被告所持之駕
    照，案發時固已逾有效日期即95年10月7 日未換發，有證號
    查詢汽車駕駛人1 紙在卷可徵（見交簡卷第46頁，查詢時間
    為100年2月16日），然揆諸上開說明，被告逾期未換新駕照
    之情形不該當「無照駕駛」，則原判決依道路交通管理處罰
    條例第86條第1 項加重其刑，自有未合。檢察官循告訴人之
    請求，以原判決量刑過輕為由提起上訴，雖無理由（詳下述
    ），然原判決既有上開可議之處，自屬無可維持，應由本院
    予以撤銷改判。爰審酌被告駕車起駛前漏未注意有無行進中
    車輛並禮讓，即貿然起駛，過失情節暨告訴人之傷勢均非輕
    微，所為實不足取，又其前甫於98年7 月間另因駕車過失重
    傷害案件，為臺灣屏東地方法院以99年度交易字第26號判決
    判處有期徒刑10月確定，有臺灣高等法院被告前案紀錄表及
    該判決書在卷可稽（見簡上卷第21頁反面、第23至24頁），
    仍未警惕反省，再因對交通規則之輕忽更犯本案，復斟酌其
    固與告訴人在原審以分15期共支付新臺幣9 萬元之條件，成
    立調解，有調解筆錄影本1 紙為憑（見交簡卷第26頁），惟
    自99年10月15日調解成立迄今，全未履行、支付分毫，業據
    告訴人指陳明確（見簡上卷第9 頁告訴人請求上訴狀），並
    為被告所是認（見簡上卷第36頁），不但未賠償告訴人所受
    之損害，更令告訴人花費調解、請求上訴、到庭陳述之勞力
    、時間、費用，尤屬不該，然念其自偵查、原審審理、本院
    審理時俱坦承犯行等一切情狀，量處有期徒刑3 月，並諭知
    易科罰金之折算標準。檢察官雖上訴指摘原審未慮及被告無
    照駕駛、曾犯同罪質之過失傷害案件、未履行和解條件等情
    狀，量處有期徒刑3 月實屬過輕，惟本案被告並非無照駕駛
    ，業如前述，檢察官執此認應加重刑度，洵非的論，至被告
    未履行調解條件、再犯之情事，均經原審及本院詳予審酌如
    判決書及前述，本院衡以刑法第284 條第1 項前段之過失傷
    害罪，法定刑為6 月以下有期徒刑、拘役或新臺幣1 萬5000
    元以下罰金，則原審、本院量處被告有期徒刑3 月，已屆本
    罪之中度刑以上，應無輕判之嫌。
據上論斷，應依刑事訴訟法第455 條之1 第1 項、第3 項、第36
9 條第1 項前段、第364 條、第299 條第1 項前段，刑法第284
條第1 項前段、第41條第1 項前段、第62條前段，刑法施行法第
1 條之1 ，判決如主文。
本案經檢察官張媛舒到庭執行職務。
中    華    民    國   100    年    6     月    15    日
                  刑事第十三庭審判長法  官  黃蕙芳
                                    法  官  楊智守
                                    法  官  陳筱雯
以上正本證明與原本無異。
不得上訴。
中    華    民    國   100    年    6     月    15    日
                                    書記官  陳建琪
附錄本案論罪科刑法條：
刑法第284條
（過失傷害罪）
因過失傷害人者，處 6 月以下有期徒刑、拘役或 5 百元以下罰
金，致重傷者，處 1 年以下有期徒刑、拘役或 5 百元以下罰金
。